臺灣新北地方法院民事裁定
111年度消債清字第70號
聲  請  人  朱志平  

代  理  人  涂予彣律師
上列當事人因消費者債務清理條例聲請清算事件，本院裁定如下
 ：
    主  文
一、聲請人朱志平自民國111年9月8日上午10時起開始清算程序
    。
二、命司法事務官進行本件清算程序。 
    理  由
一、按債務人不能清償債務或有不能清償之虞者，得依本條例所
    定更生或清算程序，清理其債務；更生方案經法院裁定認可
    確定後，債務人因不可歸責於己之事由，致履行有困難者，
    得聲請法院裁定延長其履行期限；但延長之期限不得逾2年
    ；債務人可處分所得扣除自己及依法應受其扶養者所必要生
    活費用之餘額，連續3個月低於更生方案應清償之金額者，
    推定有前項事由；債務人有第1項履行困難情形者，法院得
    依其聲請裁定開始清算程序，消費者債務清理條例（下稱消
    債條例）第3條、第75條第1項、第2項、第5項分別定有明文
    。更生方案經法院裁定認可確定後，債務人因不可歸責於己
    之事由，致履行有困難，應由法院依債務人之聲請，斟酌其
    財產狀況及不能清償債務情形，裁定開始清算程序，以統一
    清理其債務，此觀消債條例第75條第5項立法理由亦明。又
    法院開始清算程序之裁定，應載明其年、月、日、時，並即
    時發生效力。法院開始更生或清算程序後，得命司法事務官
    進行更生或清算程序，必要時得選任律師、會計師或其他適
    當之自然人或法人1人為監督人或管理人，復為同條例第83
    條第1項、第16條第1項所明定。
二、聲請意旨略以：聲請人前向本院聲請更生，經本院以106年
    度消債更字第11號裁定開始更生程序，復經本院以106年度
    司執消債更字第114號裁定認可聲請人之更生方案並確定在
    案。惟嗣後聲請人僅償還15期，即因無收入向本院聲請延長
    更生方案履行期限，並經本院以109年度司消債聲字第25號
    裁定准予延長二年。詎料民國109年至今2年間，因大環境不
    佳，加上聲請人椎間盤疾患致每月須支出復健費用，且無工
    作收入，致無法繼續履行更生方案，爰依消債條例第75條第
    5項規定聲請清算等語。
三、經查：
  ㈠聲請人前以其有不能清償債務情事向本院聲請更生，經本院
    以106年度消債更字第11號裁定自106年4月6日上午10時起開
    始更生程序，又以106年度司執消債更字第114號裁定認可聲
    請人所提以每月為1期、每期清償金額新臺幣（下同）6,691
    元，共8年96期，總清償金額為64萬2336元之更生方案確定
    。嗣聲請人主張其從事油漆工作，因遭逢武漢肺炎疫情影響
    ，包商無案件交由聲請人進行油漆工作，聲請人因而無收入
    ，致履行更生方案有困難，經本院以109年度司消債聲字第2
    5號裁定延長更生方案履行期限2年等情，有聲請人提出本院
    109年度司消債聲字第25號裁定影本在卷可稽（本院卷第31
    頁），復經本院依職權調取上開卷宗核閱屬實。是以，聲請
    人所提之更生方案既經法院裁定認可確定後，復向本院聲請
    清算，則聲請人所為本件清算之聲請可否准許，本院所須審
    酌者即為聲請人是否就更生方案有無因不可歸責於己之事由
    ，致履行有困難之情事而定。
  ㈡聲請人主張其原從事油漆工作，因患有嚴重眼疾（隅角開放
    性青光眼併視神經萎縮），致無法長時間工作，更生方案履
    行期間每月收入約為1萬8188元，然其後仍因身體健康狀況
    不佳及疫情影響，自109年3月14日起即無工作，生活費由其
    二子每月固定給予各1萬元，不足部分由友人資助，此外尚
    申請勞工紓困貸款、保單質借等情，業據聲請人提出臺北市
    立聯合醫院陽明院區診斷證明書2份、薛弘亮醫師診所診斷
    證明書、土地銀行存摺、中華民國人壽保險商業同業公會「
    保險業通報作業資訊系統」資料查詢結果回覆書為證。次查
    ，經本院依職權核閱聲請狀附具聲請人之107至109各年度綜
    合所得稅各類資料清單，以及新北市政府社會局111年4月6
    日新北社助字第1110620377號函、勞動部勞工保險局111年4
    月8日保國三字第11160115090號函等件所示，暫查無聲請人
    不動產之財產資料；其名下尚有數筆壽險有效保險契約；聲
    請人領取110年自營作業者或無一定雇主之勞工生活補貼1萬
    元，另有領取111年1月21日至111年1月28日勞工保險普通疾
    病傷病給付共計5,093元（本院卷第89、93頁），核與前開
    聲請人所述情事大致相符，應堪足採。基上，本院審酌以聲
    請人所陳報其二子每月支付共計2萬元，作為聲請人目前平
    均每月收入數額，則聲請人自109年3月起至111年2月止之收
    入數額總計49萬5093元【計算式：（20,000元×24個月）＋勞
    工生活補貼10,000元＋傷病給付5,093元＝495,093元】。至聲
    請人陳報友人偶有支付生活費乙節，因該筆收入核非固定之
    收入來源，不予列計。
　㈢聲請人主張其自109年3月起至111年2月止必要生活支出約為3
    8萬2488元，即每月1萬5937元（包含膳食費、水、電、瓦斯
    費、房租、手機電話費、交通費、勞健保費）。雖聲請人僅
    有提出房屋租賃契約書，及部分費用收據影本存卷足徵（本
    院卷第141至157頁），然本院衡諸現今社會經濟消費情形，
    認其所提列之金額，並未逾新北市111年度每人每月最低生
    活費之1.2倍即1萬8960元，尚屬合理，應堪採信。另聲請人
    主張因椎間盤突出之疾患支出醫藥費共計11萬6500元（本院
    卷第119頁），亦據提出臺北市立聯合醫院醫療費用收據佐
    證（本院卷第177頁），經本院核對收據上所載金額尚高於
    聲請人所主張之醫療費用數額，是聲請人主張之該項醫療支
    出，尚非無據。基此，本院審酌聲請人自109年3月起至111
    年2月止之支出數額總計49萬8988元（計算式：必要支出382
    ,488元＋醫療費用116,500元＝498,988元）。
四、據上論結，聲請人自109年3月起至111年2月止之每月平均收
    入扣除其個人必要生活費用後，略有入不敷出之情，而其不
    足部分則由聲請人友人資應。參酌上情，堪認聲請人可處分
    所得扣除自己必要生活費用之餘額，連續3個月低於更生方
    案應清償之金額，依前揭法律規定，應推定聲請人有不可歸
    責於己之事由致履行更生方案有困難之情事存在，而合於清
    算聲請之要件。又聲請人有不能清償債務之虞之情事，且復
    查無消債條例第6條第3項、第8條或第82條第2項所定應駁回
    清算聲請之事由存在，是本件清算之聲請，即屬有據，應予
    准許。爰裁定開始清算程序，並依法命司法事務官進行本件
    清算程序。
五、爰裁定如主文。　　 　　
中　　華　　民　　國　　111 　年　　9 　　月　　8 　　日
              民事第五庭    法　　　官　曹惠玲
以上正本係照原本作成。
本件裁定不得抗告。
本裁定已於111年9月8日上午10時公告。
中　　華　　民　　國　　111 　年　　9 　　月　　8 　　日
                            書  記  官  董怡彤